【裁判字號】    96,易,3775
【裁判日期】    970620
【裁判案由】    傷害
【裁判全文】
臺灣板橋地方法院刑事判決              96年度易字第3775號
公  訴  人  臺灣板橋地方法院檢察署檢察官
被      告  甲○○
上列被告因傷害案件，經檢察官提起公訴（九十六年度偵字第二
七七七○號），本院判決如下：
    主  文
甲○○傷害人之身體，處拘役拾日，如易科罰金，以新臺幣壹
仟元折算壹日。
    事  實
一、甲○○與丁○○係鄰居關係，丁○○認甲○○家人進出造成
    聲響，影響其睡眠等細故，而互有爭執。於民國九十六年八
    月十七日下午六時許，甲○○及家人進入位於臺北縣中和市
    ○○街一六一巷四弄三號住處時，即遭丁○○在門口出言漫
    罵，甲○○竟基於傷害之犯意，在上址中興街一六一巷口處
    ，以手推打丁○○胸前及臉部，致丁○○跌倒在地，而受有
    頭部外傷併頭皮多處開放性傷口、頭部挫傷、臉部挫傷及瘀
    腫之傷害。
二、案經丁○○訴由臺北縣政府警察局中和分局移送臺灣板橋地
    方法院檢察署檢察官偵查起訴。
    理  由
一、訊據被告甲○○對於在上揭時地遭告訴人丁○○漫罵，進而
    發生爭執等節並不否認，惟矢口否認有傷害犯行，辯稱：伊
    與家人正進入家門時，即遭告訴人以言語挑釁，後來發生爭
    吵，告訴人即先動手，伊才去推告訴人之手，伊不知道告訴
    人臉部為何受傷，告訴人頭部受傷可能是當天天雨路滑或是
    彼之母親拉倒告訴人時才受傷云云。經查：
  (一)被告上揭傷害之犯行業經告訴人於本院審理時結證稱：「當
    天我是有點情緒上來，後來被告當時情緒也上來了，當天我
    沒有罵被告，我不記得當天的情形，但是我知道我跟被告有
    發生口角，當時我罵被告什麼或是被告罵我什麼我忘記了。
    」、「是被告用推的方式推我使我倒下之後造成我受傷的，
    當時被告是使用雙手推我身上的肩膀的部位，後來我倒下撞
    到我家進大門外樓梯的那裡。」、「被告是有打我的臉也有
    推我的肩膀，被告打我臉造成我臉部受傷，推我肩膀部分造
    成我跌倒受傷。」等語，證人即在場勸阻之人告訴人之母丙
    ○○於本院審理時結證稱：「當時丁○○與被告在吵架，吵
    架之後我看到被告推丁○○，然後丁○○就倒下跌倒在地上
    ，然後我就叫他們不要吵架了。」、「丁○○與被告就是一
    直在吵架。」、「是在巷子口受傷的。」、「她是撞到地上
    受傷的，當時她受傷的地點是在我們家的巷子口。」、「當
    時我是有對她喊並拉她，叫她不要再吵架了，後來被告就將
    丁○○推倒在地，使丁○○縫了好幾針。」、「之前她跟被
    告在巷子口那裡吵架，後來我叫她們不要吵架了，後來被告
    就在路口那裡推倒丁○○，使丁○○跌倒，丁○○跌倒之後
    ，我有過去看她，我看她好像要暈倒的樣子。」等語可證，
    告訴人因被告之行為而受有頭部外傷併頭皮多處開放性傷口
    、頭部挫傷、臉部挫傷及瘀腫等多處傷害，復有卷附告訴人
    提出之天主教會耕莘醫院永和分院九十六年八月十七日診斷
    證明書一紙在卷可稽，告訴人指述被告毆打之行為與其所受
    之傷害間尚互核相符，是告訴人之指述非憑空捏造，而堪可
    採信。
  (二)被告於偵查中亦自承：「因為鐵捲門噪音跟告訴人發生爭執
    ，告訴人用疑似寶特瓶丟我，告訴人並用椅子上前砸我，我
    為了防衛，我有擋住，並用手反推告訴人，在推的過程中，
    告訴人跌倒撞到地上。」等語（見偵卷第二十五頁），此一
    供詞已經明確說出，告訴人會倒地係因被告反推之結果，與
    其在本院之上揭辯詞及其妻即證人乙○○所證：「當時我先
    生就把板凳揮開，後來告訴人母親也在拉她，所以告訴人才
    跌倒，且當天地上是濕的。」云云，將告訴人跌倒在地之原
    因均推委於證人丙○○之在場勸阻行為，顯與被告上揭偵查
    中之供詞及告訴人之指證不符，又依被告所辯告訴人當時既
    係持椅子上前砸人之攻擊動作，動力應係向前，僅有在遭反
    作用力推行時才有可能向後倒地而受有頭部外傷，此一推論
    與被告在偵查中自承之「並用手反推告訴人，在推的過程中
    ，告訴人跌倒撞到地上。」等語，始相核符，被告此一供詞
    應為事實；按正當防衛必須對於現在不法之侵害，始足當之
    ，侵害業已過去，或無從分別何方為不法侵害之互毆行為，
    均不得主張防衛權，而互毆係屬多數動作構成單純一罪，而
    互為攻擊之傷害行為，縱令一方先行出手，還擊之一方，在
    客觀上苟非單純對於現在不法之侵害為必要排除之反擊行為
    ，因其本即有傷害之犯意存在，自無主張防衛權之餘地，此
    有最高法院九十六年度台上字第三五二六號判決可供參照，
    被告自承在遭到告訴人之攻擊後所為之反推之反擊行為，此
    一互為攻擊之行為即為互毆，再依被告與告訴人之性別、體
    材等客觀條件觀之，被告就告訴人之攻擊既經以手阻擋，現
    在之侵害即已消失，已無遭傷害之可能，之後再反手推打之
    行為，已逾越原來之防衛意思，其本即有傷害之犯意，自不
    能主張防衛權，證人乙○○因係被告之配偶，在本院作證時
    就被告毆打告訴之行為證述：「但是我確定我先生沒有碰到
    告訴人的臉」等云云，應係迴護被告之詞，不能採為有利被
    告之證據。綜上，本件事證已甚明確，犯行堪以認定，應依
    法論科。
二、核被告所為，係犯刑法第二百七十七條第一項前段之傷害罪
    。爰審酌被告並無前科，素行良好，有臺灣高等法院被告前
    案紀錄表附卷可考，因細故遭告訴人挑釁後，始出手傷害告
    訴人，已經造成告訴人身體之傷害程度，惡性尚非重大，及
    犯罪之手段、智識程度、犯罪後飾詞圖卸罪責及尚未與告訴
    人達成和解等一切情狀，量處如主文所示之刑，並諭知易科
    罰金之折算標準，以資懲儆。
據上論斷，應依刑事訴訟法第二百九十九條第一項前段，刑法第
二百七十七條第一項、第四十一條第一項前段，刑法施行法第一
條之一，判決如主文。
本案經檢察官靳開聖到庭執行職務。
中    華    民    國    97    年    6     月    20    日
                   臺灣板橋地方法院刑事第十八庭
                               法  官  王綽光
以上正本證明與原本無異。
如不服本判決應於送達後10日內向本院提出上訴狀。（應附具理
由及繕本）
                               書記官  許清秋
中    華    民    國    97    年    6     月    23    日
附錄本案論罪科刑法條全文：
第  277 條  （普通傷害罪）
傷害人之身體或健康者，處三年以下有期徒刑、拘役或一千元以
下罰金。犯前項之罪因而致人於死者，處無期徒刑或七年以上有
期徒刑；致重傷者，處三年以上十年以下有期徒刑。


司法院資訊處製作；財團法人民間司法改革基金會備份。
